# שימוש ב R בתור מחשבון

ברמה הבסיסית של 
R
-
ניתן להשתמש בתוכנה בתוך מחשבון מדעי סופר משוכלל.

## פעולות חשבון בסיסיות

### חיבור וחיסור

```{r}
4 + 5
4 - 5
```

### כפל וחילוק

```{r}
4*5
4 / 5
```

### חזקות

```{r}
4**5
```

### פונקציות משלימות

#### ערך מוחלט

```{r}
abs(-4)
```

#### מקסימום ומינימום

```{r}
v <- c(2, 9, 0, 4, 1, 9, 9, 6)
```

```{r}
max(v)
```

```{r}
min(v)
```

#### סידור וקטור מספרי

```{r}
sort(v)
```







## פונקציות סטיסטיות

### ממוצע

$$
\sum_{i=1}^n x_i = x_1 + x_2 + \dots + x_n
$$

$$
\bar x = \frac{1}{n} \sum_{i=1}^n x_i
$$

ממוצע של וקטור מוגדר להיות הסכום של כל איבר, חלקי אורך הוקטור.
בשפת 
R
הפונציה לחישוב כל סכום כל איברי וקטור היא 
`sum`

```{r}
v <- c(2, 9, 0, 4, 1, 9, 9, 6)
```

```{r}
print(v)
```

```{r}
sum(v)
```

והפונקציה לחישוב אורך של וקטור היא
`length`

```{r}
length(v)
```

לכן, על ידי שילוב שתי הפונקציות, נוכל לחשב מהו הממוצע של הוקטור

```{r}
sum(v) / length(v)
```

אך לא נצטרך לעשות זאת, כי ישנה פונקציה מובנת לחישוב הממוצע

```{r}
mean(v)
```

### שונות

$$
var(\vec x) = \sigma^2 = \frac{1}{n-1} \sum_{i = 1}^n (x_i - \bar x)^2
$$

שונות של וקטור מוגדרת להיות ממוצע סכומי המרחק מהממוצע בריבוע. נשמע מעט מורכב, אך ניתן לפרק את החישוב למספר פעולות פשוטות יותר, והמורכבות תעלם.

ראשית לשמור את הממוצע של 
v
בתור משתנה בשם 
v_bar

```{r}
v_bar <- mean(v)
```

לאחר מכן נחשב את וקטור המרחקים מהממוצע 

```{r}
v - v_bar
```

ונעלה את כל אחד מהמרחקים בריבוע

```{r}
(v - v_bar)**2
```

כעת, כל שנותר הוא לסכום את ריבועי המרחקים, ולחלק את הסכום באורך הוקטור פחות 1

```{r}
sum((v - v_bar)**2) / (length(v) - 1)
```

אך החישוב המיגע יכול היה להחסוך, כי גם לחישוב השונות קיימת פונקציה מובנת ב
R
 
```{r}
var(v)
```
 
### סטיית תקן

סטטית תקן מוגדרת להיות שורש השונות

$$
sd(\vec x) = \sigma_{\vec x} =
\sqrt{ \frac{1}{n-1} \sum_{i = 1}^n (x_i - \bar x)^2 } = 
\sqrt{var(\vec x)}
$$

### חציון

חציון מוגדר להיות הערך האמצעי בוקטור. כלומר הערך שמחציב מהערכים גדולים ממנו ומחציתם קטנים ממנו.
לכן, ניתן לכתוב עבור וקטור 
$\vec x$
מסודר בסדר עולה
בעל 
$n$
איברים
שהחציון שלו הוא האיבר המקיים:

$$
median(\vec x) = 
    \begin{cases}
      \frac{n}{2} & \text{if }\ n \text{ is even}\\
      \frac{n+1}{2} & \text{if }\ n \text{ is odd}\\
    \end{cases}
$$
נחשב זאת ב 
R
בעזרת הפונקציה 
`median`

```{r}
median(v)
```



## קצת לינארית

נגדיר 2 מטריצות
במימדים 6 על 6

```{r}
mat_1 <- matrix(1:36, 6, 6)
mat_1

mat_2 <- matrix(10 + 1:36, 6, 6)
mat_2
```

נבצע חיבור מטריצות

```{r}
mat_1 + mat_2
```

וכפל מטריצות

```{r}
mat_1 %*% mat_2
```
