# סוגי משתנים: אבני הבניין שלנו

## משתנים??

יש מספר משפחות של שפות תכנות. אחת מהמשפחות הכי שחיכות נקראת ״תכנות מונחה עצמים״. למשל,
השפות 
Java
ו
Python
כתובות בסגנון של תכנות מונחה עצמיים, וכך גם 
R.

לעניינו, לא חשוב לעומק מה המשמעות של הדבר הזה, 
אך כן חשוב לדעת שכל פונקציה, משתנה או אוביקט ב
R 
יהיה שייך לאיזו מחלקה, שיש לה מאפיינים שיחודים לה.

<!-- TODO להוסיף קישור לסרטון שמסביר יותר על מה זה תכנות מונחה עצמים -->

לדוגמא, אפשר לחבר אוביקט מספרי לאוביקט מספרי אחר, אך אין משמעות לחיבור של אוביקט מספרי ומחרוזת. כדי לברר לאיזה
מחלקה כל אוביקט משוייך, אנחנו יכולים להשתמש בפונקציה 
`class`

```{r}
class(1)
```

```{r}
class("1")
```

אכתוב עכשיו על סוגי המשתנים הבסיסים ביותר שיש בשפת 
R
אשר ישמשו בתור אבני הבסיס של כל פרויקט שנרצה לבנות.


<li style="margin-left: 5px;">
**intenger & numeric:** משתנים מספרים, ההבדל בין השתיים הוא יחס לשינויים אחרי הנקודה העשרונית
</li>
<li style="margin-left: 5px;">
**logical:** משתנה שמקבלים ערך של או אמת או שקר
</li>
<li style="margin-left: 5px;">
**character:** מילים או אותיות, אנחנו נקרא למשתנים כאלה ״מחרוזות״
</li>

## integer

משנה זה יכיל ערכים של מספרים שלמים. הסיבה שיש הפרדה בין סוג המחלקה של מסרים שלמים ומספרים עם נקודה עשרונית, היא שניתן לשמור בזכרון של המחשב מספרים שלמים באופן יעיל יותר, לכן, אם האוביקט שלנו מכיל מספרים שלמים בלבד עדיף למחשב לשמור אותו כך. מספרים שלמים יכולים להיות מוצגים כך `5` או כך
`5L`.

על מספרים שלמים אפשר לבצע פעולות חשבוניות, בדומה לאלו שהצגנו בפרק על שימוש ב
R
בתור מחשבון.
אך יש לשים לב שאם נבצע פעולה שתשנה את וקטור המספרים השלמים שלנו למספרים שיש להם מקודה עשרונית - סוג המשתנה ישונה גם הוא

```{r}
v <- c(1L, 9L, 9L, 6L)
class(v)
```

```{r}
print(v / 2)
print(class(v / 2))
```




## numeric

זה סוג המשתנה שכנראה תעבדו איתו הכי הרבה. על וקטורי
numeric
אפשר לעשות פעולות חשבוניות מגוונות, כפי שהדגמנו בפרק הקודם.

## logical

משתנים אלו מקבלים ערכים של אמת או של שקר. הם ישמשו אותנו הרבה פעמים בתור סוג של כפתור, או מתג, אשר יעזור לנו לחלק קבוצה לשתי קבוצות, ביחס לקיום של תנאי שנגדיר.
שם נוסף שנשתמש בו למשתנים האלו יהיה משתנים בוליאנים.

הערכים היחידם שמשתנים בוליאנים יכולים לקבל הם
`TRUE`
ו- 
`FALSE`

### טבלאות אמת

בלה בלה בלה

### all

```{r}
all(c(T,T,T,F,T))
```

```{r}
all(c(T,T,T,T,T))
```


### any

```{r}
any(c(F,T,F,F))
```

```{r}
any(c(F,F,F,F))
```

## character

מחרוזות הן הכינוי בזרגון של מדעי המחשב למילים. סוג המשתנה בשפת
R
למילים ומחרוזות נקרא 
character

```{r}
str <- "Hello World"
class(str)
```


