---
output:
  pdf_document: default
  html_document: default
---
# לולאות

בשונה משפות תכנות רבות אחרות,
R
היא שפה וקטורית,
כלומר רוב הפעולות והפונקציות הבסיסיות בה מוכוונות לעבודה עם מערכים, או וקטורים מראש. העובדה ש
R
היא שפה וקטורית מורידה משמעותית את התלות שלנו בשימוש בלולאות, אך לעיתים עדיין אנו נרצה להשתמש בהם.

ללואות הן דרך לומר למחשב לבצע מספר רב של פעמיים פעולה דומה, ללא צורך בלכתוב קוד נפרד לכל פעולה. ישנם מספר סוגי לולאות, העיקריות הן לולאות 
`for`
אשר ישמשו אותנו לביצוע פעולה חזרתית מספר ידוע של פעמיים, 
ולולאות 
`while`
אשר יבצעו עוד ועוד חזרות, עד אשר תנאי שנגדיר יתקיים.

## for loops

```{r}
for(i in 1:10){
  print(i)
}
```


## while

ללאות 
while
יתבצעו כל עוד התנאי שבסוגריים העגולים שלהן יחזיר ערך אמת.

```{r}
n <- 8
i <- 1
while(i < n){
  print(i)
  i <- i + 1
}
```

כאשר אתם משתמשים בלולאות
while
תודאו שיש תנאי עצירה!
אם לא יהיה בתוך הלולאה שום שלב אשר יישנה את התנאי לשקר הלולאה תמשיך לרוץ באופן בלתי פוסק ולא תוכלו להמשיך להריץ קוד עד שתעצרו ידנית את התוכנה.

## apply

פונציות 
apply
מאפשר לבצע ללואה על טבלת נתונים, רשימה ומטריצות

```{r}
matrix <- matrix(1:24, 6, 4)
matrix
```

"תבצע סכימה לשורות המטריצה"

```{r}
apply(matrix, 1, sum)
```

"תבצע סכימה לעמודות המטריצה"

```{r}
apply(matrix, 2, sum)
```

